最高法院刑事判決　　　　　　九十六年度台上字第六五二五號
上　訴　人　台灣高等法院檢察署檢察官
被　　　告　甲○○
上列上訴人因被告傷害致重傷案件，不服台灣高等法院中華民國
九十四年十二月三十日第二審判決（九十四年度上訴字第二九五
八號，起訴案號：台灣板橋地方法院檢察署九十三年度偵字第二
三九０號），提起上訴，本院判決如下：
    主  文
上訴駁回。
    理  由
按刑事訴訟法第三百七十七條規定，上訴於第三審法院，非以判
決違背法令為理由，不得為之。是提起第三審上訴，應以原判決
違背法令為理由，係屬法定要件。如果上訴理由狀並未依據卷內
訴訟資料，具體指摘原判決不適用何種法則或如何適用不當，或
所指摘原判決違法情事，顯與法律規定得為第三審上訴理由之違
法情形，不相適合時，均應認其上訴為違背法律上之程式，予以
駁回。本件檢察官上訴意旨略稱：原判決認「依卷附診斷證明書
及病歷影本所示，均無被害人右眼瘀傷之記載，原判決（指第一
審判決）認定被害人黃讚成遭被告甲○○毆打受有『右眼瘀傷』
一節，亦與卷內證據資料不符。又原判決於事實欄、及理由欄三
之(二)之1.分別記載被害人受有右眼瘀傷之傷害，然而於理由欄三
之(五)又記載被害人右眼部位並無任何傷勢，相互間亦顯有矛盾」
，惟依卷附改制前台北市立和平醫院（下稱和平醫院）診斷書所
載，被害人遭被告毆打送醫急救，確受有「右眼瘀傷」之傷害（
見九十三年度核退偵字第一六八號偵查卷第二十四頁），足認原
判決認定之事實，與其所採用之證據不符。又原審係以被害人右
眼部未受有任何刺傷、擦挫傷等任何外傷，而認證人莊選於警詢
、偵查中及證人張蛤子於警詢時指稱被告係持螺絲起子打被害人
之右眼部分與事證不符，並認扣案之螺絲起子一支，與本件之犯
行無關，不得宣告沒收等情。惟其認定之事實亦與上開卷內和平
醫院診斷書所載被害人受有「右眼瘀傷」之證據不符，原判決顯
係違背法令云云。然查原判決認定被告罹患有精神分裂症，為精
神耗弱之人。民國九十二年十一月三十日下午三時許，被告為丟
棄垃圾，行經台北縣三重市○○○路與信義西街口，適被害人、
莊選、張蛤子、莊萬水等四人飲酒後在該路口之便利商店前欲搭
乘計程車，被告因不滿遭被害人等四人擋路，竟無故踢打莊萬水
，均為莊萬水閃避，被告復以左手自褲袋取出螺絲起子一支揮舞
，被害人見狀即上前詢問發生何事，被告在客觀上可預見毆打人
體之頭臉重要部位，極易造成腦部或五官視能、聽能、嗅能等機
能毀敗之重傷害，且已飲酒之人本已反應遲鈍，平衡感不佳，如
頭臉部位遭受外力打擊，更易因重心不穩摔倒撞擊地面而造成嚴
重之傷害，惟仍基於傷害之犯意，以右拳毆打被害人之右眼部位
一拳，被害人遭毆打後因重心不穩而向後傾倒，頭部撞及地面後
昏迷不醒，因而受有後枕部頭皮擦傷、枕股骨折、左側急性硬腦
膜下血腫（十四〤十二公分）、左側大腦額葉血腫（四〤四〤四
公分）、右側大腦額葉、左側大腦顳葉、基底核出血等傷害，經
送台北縣立三重醫院（下稱三重醫院）及和平醫院手術急救，仍
因上開顱內出血，造成被害人有輕度失智症、兩側上肢輕癱（肌
力為五分之四）之傷害、及兩側嗅覺喪失之重傷害等情。乃撤銷
第一審判決，改判論處被告傷害人之身體，因而致重傷，處有期
徒刑一年六月（並諭知於刑之執行完畢或赦免後，令入相當處所
，施以監護三年）。已詳細說明其所憑之證據及認定之理由。且
敘明被告行為時為精神耗弱之人，爰依刑法第十九條第二項規定
減輕其刑。從形式上觀察，並無違背法令之情形存在。次按證據
之憑信力如何，事實審法院依自由心證之原則，本有斟酌取捨之
權，苟其取捨，不違背經驗法則或論理法則，不得任意指為違法
，而據為適法之第三審上訴理由。原判決依憑被告之自白，證人
即被害人於第一審及原審之指證，核與目擊證人莊選、莊萬水、
張蛤子於偵、審中證述之情節相符，足認被告之自白係出於自由
意志，且與事實相符，應堪採信。復以和平醫院診斷證明書、病
歷影本，三重醫院病歷摘要影本及和平醫院九十三年十一月八日
北市和醫字第０九三六０八一九九００號函等證據資料，認定被
告係以右拳毆打被害人之右眼部位一拳，被害人遭毆打後因重心
不穩而向後傾倒，頭部撞及地面後昏迷不醒，被告並非右手持螺
絲起子刺傷被害人。至證人莊選於警詢、偵查中及證人張蛤子於
警詢時指稱被告係持螺絲起子打被害人之右眼部分云云，核與事
證不符，不足採信。原判決所為論斷與經驗法則或論理法則，尚
無違背。又雖原判決所引用之上揭偵查卷第二十三頁所附和平醫
院診斷證明書，並未記載被害人有「右眼瘀傷」，與同卷第二十
四頁所附和平醫院診斷書記載，稍有出入，原判決未詳加深究，
即採前者，固有些微瑕疵。然「瘀傷」，與「刺傷」「擦挫傷」
自有不同，且原判決既已認定被告以右拳毆打被害人右眼，並致
被害人重心不穩向後傾倒，頭部撞及地面後昏迷不醒，被害人因
此腦部等處受傷，被告應負傷害致重傷罪責，被害人右眼是否有
瘀傷，尚與判決結果不生影響。上訴意旨執此指摘原判決違法，
尚非第三審上訴之適法理由。依前揭說明，其上訴違背法律上之
程式，應予駁回。
據上論結，應依刑事訴訟法第三百九十五條前段，判決如主文。
中　　華　　民　　國　九十六　年　 十一　 月　二十三　日
                      最高法院刑事第九庭
                          審判長法官  洪　清　江
                                法官  李　伯　道
                                法官  韓　金　秀
                                法官  陳　晴　教
                                法官  邵　燕　玲
      本件正本證明與原本無異
                                      書  記  官
中　　華　　民　　國　九十六　年　 十二　 月　　三　　日
                                                      V
